臺灣高等法院高雄分院民事裁定
111年度抗字第194號
抗  告  人  謝淑美  


相  對  人  黃栗唯  

上列聲請人因與相對人間聲請假扣押事件，對於民國111年6 月1
3日臺灣高雄地方法院111年度全字第102 號所為裁定，提起抗告
，本院裁定如下：
    主  文
原裁定廢棄。
抗告人以新臺幣壹佰萬元為相對人供擔保後，得對相對人之財產
在參佰零伍萬元範圍內為假扣押。
相對人如為抗告人供擔保新臺幣參佰零伍萬元後，得免為或撤銷
假扣押。
聲請及抗告程序費用由相對人負擔。
    理  由
一、抗告意旨略以：伊原為相對人之養母，兩造已合意終止收養
    關係。相對人於民國105年間為購買門牌號碼高雄市○○區○○○
    ○路000巷00號3樓房地（下稱鼓山區房地），因資金不足，
    陸續向伊借款共計新臺幣（下同）150萬元，迄未償還，伊
    得請求相對人返還借款。又伊於109年間借用相對人名義購
    買門牌號碼高雄市○○區○○○路0號00樓之9房地（下稱三民區
    房地），並支付購屋款155萬元，伊已起訴終止兩造間之借
    名登記契約，並請求相對人將三民區房地移轉登記予伊，惟
    相對人竟將該房地出售予第三人，伊即得依不當得利及侵權
    行為規定，請求相對人返還155萬元。而相對人於伊提起本
    案訴訟後，陸續將其名下鼓山區房地及三民區房地出賣予第
    三人並辦畢所有權移轉登記，已屬脫產行為。伊已釋明相對
    人積極處分不動產完畢，致伊有日後不能強制執行或甚難執
    行之虞。且相對人雖將鼓山區房地出售，惟仍居住在該房地
    ，顯係故意與第三人為虛假買賣而行脫產之實。詎原裁定竟
    以伊雖就請求原因釋明，但未就假扣押原因釋明而駁回伊假
    扣押之聲請，即有違誤，求予廢棄原裁定，伊願供擔保以代
    釋明之不足，請求准予假扣押裁定。
　㈡按債權人就金錢請求或得易為金錢請求之請求，欲保全強制
    執行者，得聲請假扣押；假扣押，非有日後不能強制執行或
    甚難執行之虞者，不得為之；請求及假扣押之原因，應釋明
    之；前項釋明如有不足，而債權人陳明願供擔保或法院認為
    適當者，法院得定相當之擔保，命供擔保後為假扣押，民事
    訴訟法第522 條第1 項、第523 條、第526 條第1 項、第2
    項定有明文。抗告人於原審提出鼓山區房地所有權狀、銀行
    存摺明細、匯款單、客戶繳款明細資料、銀行存款往來對帳
    單、開庭通知等件（原審卷第19至35頁），已足釋明其上開
    所述對相對人有金錢債權之假扣押之請求。且抗告人主張其
    於110年12月22日向原審法院起訴，請求相對人返還借款150
    萬元，並就三民區房地，先位請求相對人返還登記，備位請
    求返還不當得利155萬元，相對人於收受起訴狀後，立即於
    同年12月31日將三民區房地出賣予第三人，並於111年2月10
    日辦畢所有權移轉登記，復於同年2月9日將鼓山區房地出賣
    予第三人，並於同年3月16日辦畢所有權移轉登記等情事，
    業據提出建物登記謄本及異動索引、民事起訴狀、原審法院
    民事庭通知等件（原審卷第37至45頁、本院卷第15至24頁）
    ，釋明相對人於得知抗告人對其起訴後即積極於二個月內處
    分不動產完畢，應認抗告人就假扣押原因已有所釋明，雖其
    釋明尚非完足，但其既陳明願供擔保，法院自得定相當之擔
    保，以補其釋明之不足，命其供擔保後為假扣押。乃
　　原法院已認定相對人有處分財產情事，卻未細究釋明之規定
　　，而以相對人係將其自身財產轉化為金錢，是否為不利益之
    處分暨相對人是否將達於無資力狀態，抗告人全然未予說明
　　，亦未提出可供法院及時調查之證據為由，遽指抗告人未為
    任何釋明，駁回抗告人之聲請，自有未合。抗告意旨指摘原
    裁定不當，求予廢棄，為有理由，應由本院將原裁定廢棄。
    又法院定擔保金額而為准許假扣押之裁定者，該項擔保乃擔
    保利益人因不當假扣押所受損害之賠償。經審酌抗告人之債
    權額、相對人可能所受之損害，爰依民事訴訟法第527條規
    定，酌定如主文第2、3項所示之擔保金額，為准、免假扣押
    之諭知。又抗告人聲請假扣押，經原法院裁定駁回，抗告人
    提起抗告，為符合假扣押制度本旨，不宜使相對人陳述意見
　　，併此敘明。
三、據上論結，本件抗告為有理由，裁定如主文。
中　　華　　民　　國　　111 　年　　6 　　月　　29　　日
                            民事第一庭   
                                審判長法  官  甯  馨
                                      法  官  何悅芳
                                      法  官  徐文祥
以上正本證明與原本無異。
如不服本裁定應於送達後10日內向本院提出再抗告狀（須按他造
當事人之人數附繕本），並繳納再抗告費新臺幣1,000元。再為
抗告僅得以適用法規顯有錯誤為理由，並應委任律師為代理人。
如委任律師提起再抗告者，應一併繳納再抗告費。　
中　　華　　民　　國　　111 　年　　6 　　月　　29　　日
                                      書記官  蔡妮庭
附註：
再抗告人之配偶、三親等內之血親、二親等內之姻親，或再抗告
人為法人、中央或地方機關時，其所屬專任人員具有律師資格並
經法院認適當者，亦得為第三審代理人。
再抗告人或其法定代理人具有律師資格者及前項情形，應於提起
再抗告或委任時釋明之。
一、債權人收受本裁定正本後已逾30日者，不得聲請執行。（強
    制執行法第132 條第3 項）
二、債權人依本裁定辦理提存後，應另行具狀並預繳執行費用，
    聲請執行。